【裁判字號】    95,訴,779
【裁判日期】    951212
【裁判案由】    毒品危害防制條例
【裁判全文】
臺灣士林地方法院刑事判決               95年度訴字第779號
公  訴  人  臺灣士林地方法院檢察署檢察官
被      告  甲○○
上列被告因違反毒品危害防制條例案件，經檢察官提起公訴（95
年度毒偵字第1059號），經訊問被告後，被告為認罪之答辯，本
院合議庭裁定認宜由受命法官獨任改行簡式審判程序並判決如下
：
    主  文
甲○○連續施用第一級毒品，累犯，處有期徒刑柒月。扣案之海
洛因壹包（驗餘淨重零點零壹公克）沒收銷燬。
    事  實
一、甲○○前於民國87年間因施用毒品案件，經臺灣高等法院裁
    定送觀察、勒戒後，認無繼續施用毒品之傾向，於87年7 月
    13 日 釋放出所，並經臺灣高等法院於87年7 月31日以87年
    度上易字第3125號為判決免刑確定。復於92年間因二犯施用
    毒品案件，經臺灣臺北地方法院92年度毒聲字第1491號裁定
    送觀察、勒戒後，認有繼續施用毒品之傾向，經同院92年度
    毒聲字第2090號裁定令入戒治處所施以強制戒治，於93 年1
    月9 日因毒品危害防制條例修正而停止戒治釋放出所，該次
    犯行並經臺灣臺北地方法院93年度簡字第414 號判決處有期
    徒刑6 月確定，於93年5 月11日易科罰金執行完畢。又93年
    間因三犯施用毒品案件，經臺灣臺北地方法院以93年度易字
    第1543號判處有期徒刑8 月確定，於95年2 月20日甫執行完
    畢。詎猶不知悛悔，於前案強制戒治執行完畢後5 年內，復
    基於施用第一級毒品海洛因之概括犯意，於95年4 月間某日
    及5 月間某日，在臺北市大同區歸綏公園內，分別以將海洛
    因摻入水注入針筒後注射之方式，連續施用第1 級毒品海洛
    因2 次。嗣於95年5 月20日下午4 時30分許，在臺北市大同
    區○○○路○ 段144 巷因見到巡邏員警，心虛逃跑，不慎撞
    倒機車摔倒行跡可疑，而遭警上前盤查，甲○○自知無法逃
    脫而自行交出身上所攜帶之第一級毒品海洛因1 包（驗餘淨
    重0.01公克），始查悉上情。
二、案經臺北市政府警察局中山分局報請臺灣士林地方法院檢察
    署檢察官偵查起訴。
    理  由
一、上揭事實業據被告甲○○於本院審理時（本院卷第68至71頁
    審判筆錄參照）坦承不諱，而被告為警查獲後所採集之尿液
    ，經送臺灣檢驗科技股份有限公司（以下簡稱臺灣檢驗公司
    ）以「酵素免疫分析法」初步檢驗、「氣相層析質譜儀法」
    確認檢驗之檢驗結果，亦呈嗎啡陽性反應，此有該公司95年
    6 月8 日（毒偵卷第1059號卷第40頁）濫用藥物尿液檢驗報
    告1 紙附卷可參。而扣案之毒品，經以氣相層析質譜儀法鑑
    驗結果亦確為海洛因成分，有法務部調查局95年7 月25日調
    科壹字第040004416 號鑑定通知書（本院卷第19頁參照）附
    卷可參，足認被告自白與事實相符可以採信，前開事實應可
    認定。又被告前於87年間因施用毒品案件，經裁定送觀察、
    勒戒後，認無繼續施用毒品之傾向，於87年7 月13日釋放出
    所，並經法院判決免刑確定；復因二犯施用毒品案件，經法
    院裁定送觀察、勒戒後，認有繼續施用毒品之傾向，經法院
    裁定令入戒治處所施以強制戒治，於93年1 月9 日因毒品危
    害防制條例修正而停止戒治釋放出所等情，有臺灣高等法院
    被告全國前案紀錄表附卷可憑，是被告本件係於強制戒治執
    行完畢釋放後5 年內再犯。本件事證明確，被告犯行洵堪認
    定。
二、新舊法之比較：
（一）被告行為後，於94年2 月2 日修正公布之刑法，於95年7
      月1 日施行，其中刪除第56條（連續犯），並修正第2 條
      （新舊法之比較適用）、第55條（想像競合犯）、第47條
      （累犯）、第38條（沒收）等規定。而刑法第2 條係規範
      行為後法律變更所生新舊法律比較適用之準據法，是刑法
      第2 條本身雖經修正，但該條文既屬適用法律之準據法，
      本身尚無比較新舊法之問題，應逕適用裁判時即修正後刑
      法第2 條規定以決定適用之刑罰法律，先予敘明。
（二）按行為後法律有變更者，適用行為時之法律。但行為後之
      法律有利於行為人者，適用最有利於行為人之法律，修正
      後刑法第2 條第1 項定有明文。又比較時應就罪刑有關之
      共犯、未遂犯、想像競合犯、牽連犯、連續犯、結合犯，
      以及累犯加重、自首減輕暨其他法定加減（如身分加減）
      與加減例等一切規定，綜其全部罪刑之結果而為比較。再
      從刑附屬於主刑，除法律有特別規定者外，依主刑所適用
      之法律（最高法院95年第8 次刑事庭會議決議參照）。
（三）被告受有期徒刑執行完畢後，5 年以內再故意犯有期徒刑
      以上之罪者，不論依修正前之刑法第47條或修正後之刑法
      第47條第1 項之規定，均構成累犯，是適用修正前刑法第
      47條規定，對於本案被告並無不利之情形。
（四）刑法第56條連續犯規定業於94年2 月2 日修正刪除，並於
      95年7 月1 日施行。是新法修正施行後，被告之數犯罪行
      為，即須分論併罰。此刪除雖非犯罪構成要件之變更，但
      顯已影響行為人刑罰之法律效果，自屬法律變更，依新法
      第2 條第1 項規定，比較新、舊法結果，本件仍應適用較
      有利於被告之行為時法律即舊法論以連續犯。
（五）綜上所述各條文修正前、後之比較，新法並未較有利於被
      告，揆諸前揭最高法院決  議及修正後刑法第2 條第1 項
      前段、後段規定之「從舊、從輕」原則，自應整體適用被
      告行為時之法律，即修正前刑法之規定論處。
三、核被告甲○○之所為，係犯毒品危害防制條例第10條第1 項
    之施用第一級毒品罪，被告持有海洛因進而施用，其持有海
    洛因之低度行為應為施用海洛因之高度行為所吸收，不另論
    罪。又被告先後多次施用海洛因之犯行，時間密接，方法相
    同，觸犯構成要件相同之罪，顯係基於概括犯意為之，應為
    連續犯，應依修正前刑法第56條之規定，論以連續施用第一
    級毒品一罪，並加重其刑。又被告有事實欄所示前科，經判
    處有期徒刑並執行完畢，有臺灣高等法院被告前案紀錄表附
    卷可參，其於有期徒刑執行完畢5 年內，再犯有期徒刑以上
    之本罪，應依修正前之刑法第47條之規定，論以累犯，並遞
    予加重其刑。爰審酌被告已有多次施用毒品前科，經觀察、
    勒戒後，竟又再度施用毒品，顯見其意志不堅，素行不佳，
    無法戒絕毒癮、犯罪之動機、手段、本次施用毒品次數不多
    ，施用毒品為自戕行為，對身體健康產生危害及犯罪後於本
    院審判時坦承犯行之態度等一切情狀，量處如主文所示之刑
    ，以示懲儆。扣案之第一級毒品海洛因，不問屬於犯人與否
    ，應依毒品危害防制條例第18條第1 項前段之規定沒收銷燬
    。
四、據上論結，應依刑事訴訟法第273 條之1 第1 項、第299 條
    第1 項前段，毒品危害防制條例第10條第1 項、第18條第1
    項前段，刑法第2 條第1 項前段、第11條，修正前刑法第56
    條、第47條，判決如主文。
本案經檢察官邱智宏到庭執行職務。
中    華    民    國    95    年    12    月    12    日
                  刑事第三庭法  官 王沛雷
以上正本證明與原本無異。
如不服本判決，應於判決送達後10日內，向本院提出上訴狀。
                            書記官 蘇彥宇
中    華    民    國    95    年    12    月    18    日
論罪法條：
毒品危害防制條例第10條第1 項
施用第一級毒品者，處 6 月以上 5 年以下有期徒刑。


司法院資訊處製作；財團法人民間司法改革基金會備份。
